【裁判字號】    98,易,3507
【裁判日期】    990830
【裁判案由】    竊盜等
【裁判全文】
臺灣臺北地方法院刑事判決              98年度易字第3507號
公  訴  人  臺灣臺北地方法院檢察署檢察官
被      告  甲○○
上列被告因竊盜等案件，經檢察官提起公訴（98年度偵字第2298
4號），本院判決如下：
    主  文
甲○○傷害人之身體，處有期徒刑參月，如易科罰金，以新臺幣
壹仟元折算壹日。又損壞他人之室內電話線，足以生損害於他人
，處拘役伍日，如易科罰金，以新臺幣壹仟元折算壹日。
被訴竊盜部分無罪。
    事  實
一、甲○○與丙○○係朋友，甲○○因感情問題，於民國98年 7
    月29日夜間9 時許至翌日凌晨某時間，在臺北市○○區○○
    路4段337巷7 樓丙○○住處，基於傷害他人身體之犯意以徒
    手及口咬毆打丙○○，致丙○○受有臉部、耳朵、胸部及雙
    手手臂等多處挫傷及撕裂傷等傷害，隨復又基於毀損之犯意
    ，破壞丙○○臥室內電話線，足以生損害於丙○○。
二、案經丙○○訴由臺北市政府警察局松山分局報告臺灣臺北地
    方法院檢察署檢察官偵查起訴。
    理  由
甲、證據能力方面：
    按被告以外之人於審判外之言詞或書面陳述，除法律有規定
    者外，不得作為證據，刑事訴訟法第159條第1項固有明文。
    惟按被告以外之人於偵查中向檢察官所為之陳述，除顯有不
    可信之情況者外，得為證據，同法第159條之1 第2項定有明
    文。又被告以外之人於審判外之陳述，雖不符前4 條之規定
    ，而經當事人於審判程序同意作為證據，法院審酌該言詞陳
    述或書面陳述作成時之情況，認為適當者，亦得為證據；當
    事人、代理人或辯護人於法院調查證據時，知有第159條第1
    項不得為證據之情形，而未於言詞辯論終結前聲明異議者，
    視為有前項之同意，同法第159條之5規定甚明。本件檢察官
    、被告於本院審判程序時，就本判決所引用審判外之言詞或
    書面陳述，均未於言詞辯論終結前聲明異議，依上揭規定，
    視為均同意將之作為證據，本院認該等具有傳聞證據性質之
    證據，其取得過程並無瑕疵，且與待證事實具有關聯性，證
    明力非明顯過低，以之作為證據係屬適當，認俱得為證據。
    至其餘憑以認定本案犯罪事實之非供述證據（詳後述），查
    無違反法定程序取得之情，依同法第158條之4規定反面解釋
    ，亦具證據能力。
乙、實體方面：
壹、有罪部分：
一、訊據被告甲○○固不否認有於上開時、地與告訴人丙○○發
    生爭執，惟矢口否認有何傷害告訴人及損壞室內電話線之犯
    行，辯稱：其當時是為保護自己而與告訴人推扯，是其受有
    傷害，其力量沒有那麼大，無法傷害告訴人，倘其如此傷害
    告訴人，何以告訴人仍會送其去坐車，並致贈棉被，告訴人
    家裡有許多壞掉物品，怎可拿1 張照片即指稱為其所損壞云
    云。經查：
  (一)被告於98年7 月29日夜間在告訴人上開住處與告訴人發生爭
    執後，告訴人報警處理，警察到場後，被告答應警察半小時
    後洗完澡即離開，被告洗完澡後即坐到床上與告訴人吵架，
    徒手拉扯告訴人，打、抓告訴人之臉、胸及手，咬告訴人之
    手臂，後來到客廳沙發上，被告又徒手拉扯告訴人之雙耳，
    致耳垂裂傷流血始罷手，且被告不欲告訴人接聽電話，即把
    告訴人臥室之電話線扯斷等情，業據證人即告訴人丙○○於
    偵查及審理中證述綦詳（見臺灣臺北地方法院檢察署98年度
    偵字第22984 號卷第20頁、本院卷第120頁反面及第124頁反
    面），傷害部分復有臺北市立聯合醫院手術同意書、麻醉同
    意書、臺北市立聯合醫院忠孝院區98年7 月31日驗傷診斷書
    附卷可稽（見同上偵卷第51頁至第53頁及第9 頁），並有告
    訴人傷口照片10張在卷可佐（見同上偵卷第43頁至第47頁、
    第50頁），且與上開驗傷診斷書所載互核相符；損壞電話線
    部分則有遭扯斷之電話線照片1張附卷可憑（見同上偵卷第4
    9頁）。
  (二)證人即98年7 月29日下午曾前往上址將被告及告訴人帶回派
    出所之員警乙○○證稱：其在現場見到告訴人及被告二人，
    現場很雜亂，被告有動手且有去拉扯電話線，因告訴人要撥
    打電話，被告有去拉扯，有無毀損其不清楚，被告在其面前
    有打告訴人的臉，其有向告訴人表示，如要提告，可以以現
    行犯逮捕被告等語（見本院卷第116頁及第117頁反面）。足
    認被告與告訴人於98年7 月29下午日即已發生爭執，被告並
    有於告訴人對外聯繫時拉扯電話線之情形，並在執法警察面
    前，直接出手打告訴人的臉而為傷害告訴人之行為，益徵證
    人即告訴人所為同日夜間與被告再生爭執、遭被告傷害及被
    告損壞臥室內電話線之上開證述，應堪採信，該情足堪認定
    。
  (三)被告雖辯稱：其當時是為保護自己而與告訴人推扯，是其受
    有傷害云云，並提出國立臺灣大學醫學院附設醫院（下稱臺
    大醫院）診斷證明書及證人丁○○之證述為憑。惟查，該臺
    大醫院診斷證明書雖載有被告於98年7月30日上午7時14分急
    診，診斷病名為「1.頭部挫傷2.左右手臂多處瘀青3.右胸前
    、左右腿多處皮下點狀出血4.雙膝擦傷5.背部挫傷」，及證
    人丁○○雖證稱其於98年7 月30日5時至6時間有見到告訴人
    送被告去坐車，告訴人當時身上有傷等語，然上開證據僅足
    證明被告當時身上確實有傷，要與本件係就被告有否傷害告
    訴人犯行之認定無涉。況被告自承其有與告訴人相互拉扯，
    證人丙○○亦證稱：被告當時要求其自慰，之後其與被告又
    發生拉扯，因被告要搶奪其衛生紙上之精液，被告搶到衛生
    紙後，就塞在嘴巴裡跑到浴室，結果自己滑倒等語（見同上
    偵卷第20頁），是尚難僅憑被告所提上開證據，即遽認告訴
    人有傷害被告之犯行，被告辯稱其係為保護自己而與告訴人
    推扯，尚非可採。
  (四)被告復辯稱：其力量沒有那麼大，無法傷害到告訴人云云，
    ，並提出臺北市立萬芳醫院（下稱萬芳醫院）診斷證明書、
    國泰綜合醫院病歷資料（下稱國泰醫院）、萬芳醫院報告查
    詢系統列印資料及行政院勞工委員會勞工安全衛生研究所（
    下稱勞工安全衛生研究所）研究報告（見本院卷第217 頁至
    第234 頁）以證明其屬肌無力狀態。惟查，該國泰醫院病歷
    資料係於93年間作成，萬芳醫院診斷證明書及報告查詢系統
    列印資料則為99年3月及8月間作成，與本案發生時間係98年
    7月29日夜間至99年7月30日凌晨相隔甚遠或有相當時日，且
    國泰醫院會診紀錄所載係被告 CSF leakage（脊髓液滲漏）
    、low pressure（低血壓）及head- ache（頭痛），萬芳醫
    院之診斷則係「頸椎及腰椎椎間盤退化併脊椎狹窄，壓迫上
    肢及坐骨神經」、「頸椎及腰椎狹窄併雙手神經壓迫及無力
    」，二者所陳已有不同，尚難據此推斷被告於案發當時確屬
    雙手無力之狀態。又據萬芳醫院之報告及診斷，被告係第 4
    及第5 腰椎滑脫，醫囑不宜搬重物，對照勞工安全衛生研究
    所研究報告所涉生物力學，亦係針對作業員從事抬舉工作時
    ，以作用於肌肉及骨骼之物理壓力大小作為評估抬舉能力之
    效標，縱認被告確因第4及第5腰椎滑脫而有不宜抬舉重物之
    情事，亦不足認定被告不足以傷害告訴人，蓋告訴人所受傷
    害係臉部、耳朵、胸部及雙手手臂等多處挫傷及撕裂傷，核
    均顯與抬舉能力無關，是上開證據均難為被告有利之認定。
    況被告於98年7 月29日下午在員警乙○○面前打告訴人的臉
    ，業經證人乙○○證明確，已如上述，益徵被告所為其力量
    沒有那麼大，無法傷害到告訴人之辯詞，不足採信。
  (五)被告又辯稱：倘其如此傷害告訴人，何以告訴人仍會送其去
    坐車，並致贈棉被云云。惟證人丙○○證稱：98年7 月29日
    其離開派出所後，被告緊追其後，一直與其吵架，在松山車
    站公車站牌便利商店門前又打其臉頰2 拳，還要求其支付住
    宿三溫暖3天費用3千元及臺中至臺北搭乘高鐵費用2 千元，
    其即拿5 千元給被告，被告又要求其將之載往臺北火車站，
    到火車站後，被告又要求其將之載往龍華大學取回物品，後
    來至忠孝西路，其請被告下車，被告仍不願意下車，並要求
    其贈送之前二人同睡之棉被等物，始願意回家，其又開車回
    到自己家中樓下，將該等物品拿下來交到被告手中等語（見
    本院卷第121 頁）。本院審酌當時告訴人與被告已生爭執，
    經告訴人報案，並被帶回派出所，告訴人無論被告有何請求
    ，僅希望被告儘速搭車返家之心態，應符常情，爰認告訴人
    上開所證應屬可採。是告訴人確有在遭被告揮打臉頰之後，
    仍應被告所求將之載往車站之情形，且該棉被亦係經被告索
    取始為交付，被告上開所辯，洵不足採。
  (六)至證人丁○○雖證稱：98年7 月30日早上其有見到告訴人送
    被告去坐車，沒有看到告訴人身上有傷或血跡云云（見本院
    卷第147頁）。惟查，證人丁○○於檢察官詰問其自98年7月
    30日起迄審理期日，有無與告訴人聯絡時，證人丁○○答稱
    沒有，經檢察官提出告訴人公司行動電話之通聯紀錄及被告
    之誘導，證人丁○○始改稱其有與告訴人洽談和解（見本院
    卷第148頁反面及第150頁），證人丁○○蓄意隱匿有協助被
    告與告訴人商談和解，其可信性已非無疑，況證人丁○○亦
    證稱：其印象特別深刻是女生（指被告）拿了4、5包東西，
    男生（指告訴人）有出來幫忙女生拿東西，因為女生穿薄紗
    式衣服，所以隱約有看到一些傷痕，其當時見到告訴人最近
    距離在5公尺以上，其看到被告及告訴人全部時間前後不到5
    分鐘，看見告訴人的臉只有幾秒鐘等語，則依證人丁○○看
    見告訴人距離之遠、時間之短，又其注意力係集中在被告身
    上所提東西、衣物及傷痕，且告訴人所受非大面積或出血性
    傷害，縱證人丁○○未見告訴人身上有傷或血跡，亦不足認
    定告訴人當時身上無傷，是證人丁○○之證述尚難為被告有
    利之認定。
  (七)就毀損部分，被告另辯稱：告訴人家裡有許多壞掉之物品，
    怎可拿1 張照片即指稱其所毀損云云。惟被告毀損告訴人室
    內電話線等情，除該照片外，另有證人即告訴人之證述，且
    證人即到場處理員警乙○○確於98年7 月29日下午，目擊告
    訴人於撥打電話之際，被告有拉扯告訴人之行為，益徵告訴
    人之證述為可採，均已如上述，被告空言狡辯，顯不足取。
  (八)綜上，本件事證明確，被告犯行堪以認定，應予依法論科。
二、核被告所為，係犯刑法第277條第1 項傷害罪及第354條毀損
    器物罪。被告所犯上開2 罪，犯意各別，行為互殊，應予分
    論併罰。爰審酌被告碩士學歷，智識非低，僅因感情問題，
    即恣意侵害他人身體及財產法益，實屬不該，且犯後否認犯
    罪，飾詞卸責，態度不佳及其犯罪之動機、目的、與告訴人
    之關係等一切情狀，分別量處如主文所示之刑，並均諭知易
    科罰金之折算標準。公訴人就毀損部分，雖具體求刑有期徒
    刑2 月，惟毀損電腦螢幕護目鏡部分本院諭知無罪如後，是
    就損壞室內電話線部分，本院認以主文所示之刑度為適當，
    附此敘明。
三、公訴意旨雖另略以：被告於上開時、地，基於毀損器物之犯
    意破壞被告屋內之電腦螢幕護目鏡，致令不堪使用，因認被
    告涉犯刑法第354條之毀損罪嫌等語，然：
  (一)按刑事訴訟法第232 條所謂犯罪之被害人，指因犯罪行為直
    接受損害之人。就財產犯罪言，所有權人固為被害人，即對
    於該財產事實上有使用監督之人，因他人之犯罪行為致其使
    用監督權受侵害者，亦不失為直接被害人（最高法院90年度
    臺非字第97號判決意旨參照）。查告訴人雖陳稱該電腦螢幕
    係基凱有限公司所有，然其亦稱該公司股東僅其一人，是應
    認告訴人就該電腦螢幕有使用監督權，依上揭說明，倘該電
    腦螢幕之護目鏡遭他人毀損，其亦不失為直接受害人，是告
    訴人就此部分以其名義提出告訴，尚屬適法，合先敘明。
  (二)次按行為非出於故意或過失者，不罰。過失行為之處罰以有
    特別規定者為限，刑法第12條亦有明定。是刑法關於犯罪之
    處罰，係以處罰故意犯為原則，過失犯之處罰則須以法律有
    特別明文規定者為限。而刑法第354 條之毀損器物罪，既無
    處罰過失犯之特別明文，自須以具備毀損之故意者，始與本
    罪構成要件該當。公訴人認被告涉犯前揭罪嫌，無非以告訴
    人於警詢及偵查中之指訴及證述被告於前揭時、地，因感情
    問題與被告發生爭執時，將其電腦螢幕護目鏡弄壞等語，並
    提出該護目鏡遭毀損後之照片，為其主要論據。訊據被告固
    坦承有於前揭時、地與告訴人發生爭執等情，惟堅詞否認有
    何毀損犯行，辯稱：其不知道護目鏡為何壞掉，倘其有毀損
    ，為何告訴人還要送其回家，並致贈棉被等語。經查：
  1.告訴人雖於警詢及偵查中陳稱被告於前揭時、地將其電腦螢
    幕護目鏡弄壞等語，然均未陳明被告是否基於毀損之故意而
    為之（見同上偵卷第8 頁及第19頁），而上開照片又僅足證
    明該護目鏡確遭毀損之事實，是尚難以告訴人於警詢或偵查
    中所陳及該等照片，遽為被告不利之認定。
  2.告訴人於本院審理時以證人身分證稱：被告於98年7 月29日
    下午2 時許至其家中與其發生爭吵，被告欲搶奪其照相機，
    雙方拉扯時，把護目鏡打破，是推擠時被告手肘撞到所致等
    語（見本院卷第125 頁）。是該護目鏡既係被告與告訴人爭
    奪照相機相互推擠時，因被告手肘撞到而破裂，洵難認被告
    主觀上有何毀損之故意。
  (三)綜上所述，依公訴人之舉證，尚不足認定被告係出於毀損之
    故意而破壞該護目鏡，即不得以刑法第354 條之毀損器物罪
    相繩，本應就此部分諭知無罪之判決，但因起訴書認此部分
    與前開毀損有罪部分為實質一罪，爰不另為無罪諭知。
貳、無罪部分：
一、竊盜部分：
  (一)公訴意旨略以：被告於離去上址前，意圖為自己不法所有，
    竊取告訴人置於桌上之原子筆1 支後，始離去告訴人住處，
    因認被告涉犯刑法第320條第1項之竊盜罪嫌等語。
  (二)訊據被告矢口否認有何竊盜之犯行，辯稱：其有很多原子筆
    ，沒有必要去偷1支原子筆云云。經查：
  1.證人丙○○證稱：98年7 月29日當天下午至派出所後，警員
    將其與被告安置在派出所後面客廳，內有1 張桌子，被告自
    皮包拿出筆記本及筆，其發現該筆是其所有，為被告所拿走
    ，其即用手機拍照存證等語（見本院卷第125 頁），核與卷
    附照片所示之情狀相符，被告對此亦未加以爭執，且依照片
    所示，該景並非訊問完後之筆錄簽名，亦難認該筆為警局所
    提供，堪認證人丙○○所證發現該原子筆過程之證述，應屬
    可採。
  2.證人丙○○復證稱：該原子筆是其自己在19元商店所買，因
    該筆有造型及品牌，可以確定在附近該筆只有在那家商店才
    買的到，並非被告所買，其與被告交往同住期間，被告取用
    其物品均須經其同意等語（見本院卷第121頁反面及第125頁
    ）。本院審酌該筆係三色筆心套疊，造型尚非一般，且被告
    於詰問證人時，在未告知任何人情況下，即於證人應訊席上
    擺放4支筆，並訊問證人丙○○家裡有幾支筆、該4支筆哪些
    是證人丙○○所有，證人丙○○明確證稱：其無法知道家裡
    有幾支筆，但都知道是什麼樣子，該4 支筆均非其所有等語
    （見本院卷第122 頁反面），堪認證人丙○○確實能夠掌握
    其家中原子筆種類，爰認證人丙○○上開證述應屬可採。另
    被告自始至終均未主曾主張該筆為其所購買，僅辯稱其沒有
    必要去偷1 支原子筆、不符常理云云，核僅屬動機問題，尚
    難為被告有利之認定。
  3.綜上，被告確有未經告訴人同意而取用該原子筆並據為己有
    之情事，所為已該當於竊盜罪之構成要件。
  (三)惟按行為雖適合於犯罪構成要件之規定，但如無實質之違法
    性時，仍難成立犯罪。本件被告擅用他人之原子筆，雖其行
    為適合刑法第320條第1項之竊盜罪構成要件，但該原子筆所
    值無幾，其侵害之法益及行為均極輕微，在一般社會倫理觀
    念上尚難認有科以刑罰之必要（最高法院74年臺上字第4225
    號判例意旨可資參照）。況證人丙○○亦證稱：其與被告交
    往同住期間送過被告很多東西，包括手機、無限上網卡、中
    國地圖、花、好事多的化妝品、電腦記憶卡、高級SONY電腦
    附加桌面、驅蚊器、好事多酸黃瓜罐頭、真空管音響、CD機
    、37吋液晶電視、DVD 播放器、國際牌燒錄影機等，總價值
    在20萬元以上，期間還有給被告很多現金等語（見本院卷第
    125 頁），是相較於告訴人贈與被告之物品，該原子筆之價
    值幾乎微不足道，故被告此項行為，不予追訴處罰，亦不違
    反社會共同生活之法律秩序，自得視為無實質之違法性，而
    不應繩之以法。
  (四)綜上所述，被告所為雖該當於竊盜罪之構成要件，然欠缺實
    質之違法性，爰為被告無罪之諭知。
據上論斷，應依刑事訴訟法第299條第1項前段、第301條第1項，
刑法第277條第1項、第354條、第41條第1項、刑法施行法第1 條
之1，判決如主文。
本案經檢察官張成業到庭執行職務。
中    華    民    國    99    年    8     月    30    日
                        刑事第十四庭  法  官  賴武志
以上正本證明與原本無異。
如不服本判決應於收受送達後10日內向本院提出上訴書狀，並應
敘述具體理由；其未敘述上訴理由者，應於上訴期間屆滿後20日
內向本院補提理由書（均須按他造當事人之人數附繕）「切勿逕
送上級法院」。
                                      書記官  劉麗英
中    華    民    國    99    年    8     月    30    日
附錄本案論罪科刑法條全文
中華民國刑法第277條
（普通傷害罪）
傷害人之身體或健康者，處3年以下有期徒刑、拘役或1千元以下
罰金。
犯前項之罪因而致人於死者，處無期徒刑或7年以上有期徒刑；
致重傷者，處3年以上10年以下有期徒刑。
中華民國刑法第354條
（毀損器物罪）
毀棄、損壞前二條以外之他人之物或致令不堪用，足以生損害於
公眾或他人者，處2年以下有期徒刑、拘役或5百元以下罰金。

司法院資訊處製作；財團法人民間司法改革基金會備份。
